【裁判字號】    90,訴緝,45
【裁判日期】    901121
【裁判案由】    偽造文書等
【裁判全文】
臺灣士林地方法院刑事判決                            九十年度訴緝字第四五號
    公  訴  人  臺灣士林地方法院檢察署檢察官
    被      告  乙○○
右列被告因偽造文書等案件，經檢察官提起公訴 (八十八年度偵字第四一一五號)，
本院判決如左：
    主  文
乙○○共同連續行使偽造私文書，足以生損害於他人，處有期徒刑玖月。
偽造如附表所示『甲○○』之署押均沒收。
    事  實
一、乙○○意圖為自己不法之所有，於八十八年三月十九日二十一時十五分許，在台
    北市士林區○○○街堤防上，竊取馥屏所有置放於周詠傑機車座椅下置物箱內之
    背包一只（內有『甲○○』名義之台新銀行信用卡，卡號0000000000
    000000號及健保卡各一張、身分證、百貨公司簽帳卡三張等物），得手後
    ，與其妻周嘉玲（業經本院判處罪刑確定）、丙○○（未經公訴人起訴，即起訴
    書理由欄載綽號﹁英雄﹂，台語發與「永祥」諧音，另案由臺灣高等法院判處有
    期徒刑十月確定）三人，共同基於偽造私文書及意圖為自己不法所有之概括犯意
    聯絡，於八十八年三月十九日二十二時許，至台北市○○區○○路三０六號錢興
    通訊行，欲購買行動電話，因該信用卡為甲○○名義，顯為女姓持卡人，乃由乙○○囑由周嘉玲持甲○○之該張信用卡以供刷卡簽帳，由周嘉玲與丙○○佯為兄
    妹關係，周嘉玲即冒稱丙○○之妹，向負責人楊金蓮佯稱購買行動電話二支，由
    周嘉玲在財團法人聯合信用卡處理中心金額各新臺幣（下同）一萬六千五百元之
    簽帳單二份（如附表所示，每份均一式二張，一張由商店持向發卡銀行請款，另
    一張由持卡人收執）上簽名欄連續偽造『甲○○』之署押各一枚，以偽造『甲○○』名義之簽帳單私文書，再提出向該店負責人楊金蓮行使，期間，楊金蓮發覺
    周嘉玲在該簽帳單私文書上所簽之『甲○○』筆跡與該信用卡上所簽存之『甲○○』筆跡不符，曾要求周嘉玲提出『甲○○』之身分證資料，以便核對該信用卡
    ，周嘉玲乃持甲○○之前開失竊之健保卡供楊金蓮核對無誤，使楊金蓮不疑有詐
    陷於錯誤而連續交付價值各一萬六千五百元之行動電話二支予周嘉玲，足生損害
    於甲○○、楊金蓮、台新銀行及財團法人聯合信用卡處理中心；周嘉玲得手後旋
    即將上開行動電話二支、信用卡及健保卡分別交付丙○○、乙○○。
二、案經甲○○告訴由台北市政府警察局士林分局報請臺灣士林地方法院檢察署檢察
    官偵查起訴。
    理  由
一、右揭事實，業據被告乙○○於本院最後審理時自白不諱，又上開台新銀行信用卡
    （卡號0000000000000000號）及全民健康保險卡（下稱健保卡
    ）各一張係甲○○於八十八年三月十九日晚間二十一時十五分許，在台北市士林
    區○○○街堤防上，將其內有身分證、該健保卡及台新銀行信用卡一張及百貨公
    司簽帳卡三張等物之背包一只放置於其男友周詠傑機車座椅下置物箱內，為被告
    乙○○所竊取，業據告訴人即證人甲○○於警訊及偵查中指證屬實，核與共同被
    告周嘉玲所坦承之：「於八十八年三月十九日二十二時許，在台北市○○區○○
    路三０六號錢興通訊行門外，持『甲○○』名義之台新銀行信用卡及健保卡各一
    張，並與乙○○、丙○○共同於同日晚上十時許，至錢興通訊行，欲購買行動電
    話，因該信用卡為甲○○名義，顯為女姓持卡人，乃由乙○○囑由周嘉玲持甲○○之該張信用卡以供刷卡簽帳，冒稱丙○○之妹，向負責人楊金蓮佯稱購買行動
    電話二支，由周嘉玲在財團法人聯合信用卡處理中心金額各一萬六千五百元之簽
    帳單二份（每份均一式二張，一張由商店持向發卡銀行請款，另一張由持卡人收
    執）上簽名欄連續偽造『甲○○』之署押各一枚，以偽造『甲○○』名義之簽帳
    單私文書一紙，再提出向該店負責人楊金蓮行使，使楊金蓮不疑有詐而連續交付
    價值各一萬六千五百元之行動電話二支予周嘉玲，周嘉玲得手後旋即將上開行動
    電話二支、信用卡及健保卡分別交付丙○○、乙○○」等情相符，並迭據證人楊
    金蓮於警訊、偵審中結證無訛，並有如附表所示之簽帳單各一紙在卷可稽。至於
    證人即丙○○雖於本院證稱否認於右揭時地，有與周嘉玲、乙○○至錢興通訊行
    刷卡情節云云，然被告周嘉玲、乙○○所稱綽號﹁英雄﹂之人（台語發與「永祥
    」諧音），即係丙○○，已據被告乙○○、周嘉玲於本院調查、審理時均堅稱不
    移，並與丙○○當庭對質指認無誤，被告乙○○、周嘉玲與丙○○間並無仇怨，
    自無故為誣陷之必要，且丙○○復與戴加惠、陳榮華三人，亦先後於八十九年一
    月一日二十一時二十八分、同日二十一時四十分、同日二十一時五十分許，共同
    謀議詐取財物及購買金飾、手機等物，在台北市○○路○段一六六巷一二０號昌
    記銀樓、台北市○○路○段四十一號震旦行股份有限公司通訊連鎖事業部石牌店
    、台北市○○街二四０巷一號台資電信石牌分店銘杰電信行，由陳榮華交付謝玉
    潔失竊之身分證一張，及中國信託銀行所核發000000000000000
    0號、慶豐銀行所核發0000000000000000號信用卡各一張，與
    丙○○、戴加惠提出前述謝玉潔名義由中國信託銀行、慶豐銀行所核發之信用卡
    ，並推由戴加冒用謝玉潔名義使用該信用卡在財團法人聯合信用卡處理中心之簽
    帳單上簽名欄偽造「謝玉潔」之署押，以偽造謝玉潔名義之簽帳單私文書，連續
    向該商店負責人等人刷卡購物，丙○○與戴加惠此部分犯罪行為業經本院八十九
    年度訴字第二一三號、臺灣高等法院八十九年度上訴字第四五五一號分別判處罪
    刑確定等情（被告乙○○此部分犯行詳後述），亦據證人丙○○、戴加惠於本院
    坦承屬實，並有上開判決書卷可稽，丙○○於該部分之犯罪情節與本件與被告周
    嘉玲、乙○○共同犯罪之手法雷同，且丙○○於該案件所辯：「陳榮華說是他女
    朋友的信用卡，請求幫忙刷一下，伊並未有犯罪故意」，亦與本件被告之辯詞如
    出一轍，是堪以認定被告周嘉玲、乙○○所稱綽號﹁英雄﹂之人應即為丙○○，
    同案共犯丙○○否認與被告周嘉玲、丙○○共同犯罪，應屬畏罪之詞，諉無可採
    。綜上所述，被告乙○○右開犯行，亦臻明確；犯行均堪認定。
二、核被告乙○○所為，係犯刑法第三百二十條第一項之竊盜罪、同法第二百十六條
    、第二百十條之行使偽造私文書罪、同法第三百三十九條第一項之詐欺取財罪。
    其偽造署押為偽造私文書之部份行為，偽造私文書之低度行為為行使偽造私文書
    之高度行為所吸收，均不另論罪。被告先後二次詐欺取財及行使偽造私文書犯行
    ，其時間緊接，手法相同，所犯又係基本犯罪構成要件相同之罪，顯係基於概括
    犯意而為，應依連續犯之規定以詐欺取財既遂一罪論，並依法加重其刑。被告乙○○與周嘉玲、丙○○就行使偽造私文書、詐欺取財犯行，有犯意之聯絡與行為
    之分擔，為共同正犯（公訴人當庭更正被告乙○○所犯上開竊盜罪部分為單獨犯
    ）。被告乙○○所犯上開三罪，有方法結果之牽連關係，應從一重之行使偽造私
    文書罪處斷。另公訴人認被告乙○○曾犯麻醉藥品管理條例案件，經判處有期徒
    刑六月，於八十五年六月二十日執行完畢云云，惟被告乙○○並無此部分之前案
    科刑執行記錄，有臺灣高等法院檢察署刑案記錄簡覆表一紙在卷可稽，公訴人認
    係累犯尚有誤會，爰審酌被告之素行、犯罪之動機、目的（在不法謀取財物）、
    手段（尚屬平和），被告乙○○與共犯周嘉玲、丙○○間分工之輕重，犯罪破壞
    信用卡市場交易秩序之損害，詐得財物之價值，及犯罪後大致坦承犯行等一切情
    狀，量處如主文第一項所示之刑。偽造如附表所示『甲○○』之署押，並依法諭
    知沒收。
三、至臺灣士林地方法院檢察署併案如附表二（八十八年偵字第九四六七號、第一一
    四二七號）以被告乙○○竊取之被害人高明玉、連意如、何冠昕及許先忠之呼叫
    器，因認被告乙○○亦犯有竊盜罪云云，訊據被告乙○○堅固坦承持有該呼叫器
    ，惟決否認有此部分之竊盜犯行，辯稱：係伊帶其年僅三歲之幼子前往堤防散步
    時，小孩撿來等語，按犯罪事實應依證據認定之，無證據不能推定犯罪事實，又
    不能證明被告犯罪者應諭知無罪判決，刑事訴訟法第一五十四條及同法三百零一
    條第一項者訂有明文，而所謂認定事實之證據係指足以認定被告涉有重嫌之積極
    證據而言，該項證據自須適合於被告犯罪事實之認定，始得採為斷罪資料，如未
    能發現相當證據或證據不足以證明，縱被告所辯之事實，不能證明為真實而為可
    採，自不能以推測或擬制之方法為裁判基礎。經查：雖被告乙○○前於警訊、偵
    查及本院調查中辯稱扣案呼叫器係連續在住家前方堤防草叢中拾獲云云，前後所
    辯不符，然持有贓物之原因，除竊盜外，尚有收受、故買、強盜、搶奪、侵占等
    原因，不一而足，自不得僅以持有該贓物，即遽以推論係竊盜而來，而公訴人亦
    未另舉出被告乙○○涉有此分竊盜犯行之確切證據，此外本院復查無之證據足以
    證明被告乙○○涉有此部分竊盜之犯行，應退回併案機關另行處理。
四、至被告乙○○與丙○○、戴加惠先後於八十九年一月一日二十一時二十八分、同
    日二十一時四十分、同日二十一時五十分許，共同謀議詐取財物及購買金飾、手
    機等物，在台北市○○路○段一六六巷一二０號昌記銀樓、台北市○○路○段四
    十一號震旦行股份有限公司通訊連鎖事業部石牌店、台北市○○街二四０巷一號
    台資電信石牌分店銘杰電信行，由陳榮華交付謝玉潔失竊之身分證一張，及中國
    信託銀行所核發0000000000000000號、慶豐銀行所核發000
    0000000000000號信用卡各一張，與丙○○、戴加惠提出前述謝玉
    潔名義由中國信託銀行、慶豐銀行所核發之信用卡，並推由戴加冒用謝玉潔名義
    使用該信用卡在財團法人聯合信用卡處理中心之簽帳單上簽名欄偽造「謝玉潔」
    之署押，以偽造謝玉潔名義之簽帳單私文書，連續向該商店負責人等人刷卡購物
    ，（丙○○與戴加惠此部分犯罪行為業經本院八十九年度訴字第二一三號、臺灣
    高等法院八十九年度上訴字第四五五一號分別判處罪刑確定）部分，及臺灣士林
    地方法院檢察署併案意旨以：被告乙○○分別於：（一、八十九年偵字第九五七
    八）八十九年七月二十五日在臺北市○○區○○街堤防竊盜被害人廖文棋所有Ｂ
    Ｙ─八ＯＯ八號車內之財物。（二、九十年度偵字第五一四八號）九十年三月二
    十日二十二時許，在臺北市○○區○○街雨農橋下，竊取被害人呂佩玲所有置於
    ＧＫＨ─二四九號機車內之財物。（三、九十年度偵字第六五九六號）於九十年
    一月間，在臺北市○○區○○街雨農橋下，先後竊取被害人簡可鈺、簡慧華車上
    之財物。經查：被告乙○○此部分之竊盜犯行時間，與本件之竊盜、偽造私文書
    、詐欺取財犯行之時間（於八十八年三月十九、二十日），相距十月及年餘之久
    ，均難認有時間緊接之連續犯之裁判上一罪關係，本院自不得併案審理，均應另
    由臺灣士林地方法院檢察署處理。
據上論斷，應依刑事訴訟法第二百九十九條第一項前段，刑法第二十八條、第五十六
條、第三百二十一條第一項、第二百十六條、第二百十條、第三百三十九條第一項、
、第五十五條、第二百十九條，罰金罰鍰提高標準條例第一條前段判決如主文。
本案經檢察官張紜緯到庭執行職務。
中      華      民      國      九十      年      十一    月    二十一  日
                                  臺灣士林地方法院刑事第一庭
                                      法  官
如不服本判決應於送達後十日內向本院提出上訴狀
附表一：
┌──┬───────┬────┬────┬─────┬────────┐
│編號│信用卡特約商店│消費日期│消費金額│偽造之署押│備            註│
│    │              │        │新台幣元│          │                │
├──┼───────┼────┼────┼─────┼────────┤
│一  │錢興通訊行    │八十八年│16500.  │『甲○○』│台新銀行信用卡  │
│    │              │三月十九│        │之簽名〔同│卡號四五七九六Ｏ│
│    │              │日二十二│        │式複寫分植│00000000│
│    │              │時十三分│        │於收執聯、│Ｏ一號          │
│    │              │        │        │特約商店存│                │
│    │              │        │        │根聯、聯合│                │
│    │              │        │        │信用卡中心│                │
│    │              │        │        │存查聯各壹│                │
│    │              │        │        │枚〕。    │                │
├──┼───────┼────┼────┼─────┼────────┤
│二  │錢興通訊行    │八十八年│16500.  │『甲○○』│台新銀行信用卡  │
│    │              │三月十九│        │之簽名〔同│卡號四五七九六Ｏ│
│    │              │日二十二│        │式複寫分植│00000000│
│    │              │時十七分│        │於收執聯、│Ｏ一號          │
│    │              │        │        │特約商店存│                │
│    │              │        │        │根聯、聯合│                │
│    │              │        │        │信用卡中心│                │
│    │              │        │        │存查聯各壹│                │
│    │              │        │        │枚〕。    │                │
└──┴───────┴────┴────┴─────┴────────┘
附表二：
  ┌──────┬─────────┬─────┬───────────┐
  │  犯罪時間  │    犯罪地點      │被  害  人│ 犯罪方式及遭竊財物   │
  ├──────┼─────────┼─────┼───────────┤
  │八十八年三月│台北市士林區通河東│何冠昕    │手提包掛在機車上遭竊，│
  │中旬        │街堤防上          │          │呼叫器及證件手錶等物  │
  ├──────┼─────────┼─────┼───────────┤
  │八十八年三月│台北市士林區通河東│許先忠    │機車行李箱遭撬開，手提│
  │間          │街堤防上          │          │包遭竊，領回呼叫器一只│
  ├──────┼─────────┼─────┼───────────┤
  │八十八年三月│台北市士林區中山北│連意如    │機車行李箱失竊夾克及呼│
  │中旬        │路五段銘傳大學附近│          │叫器一個，領回呼叫器  │
  ├──────┼─────────┼─────┼───────────┤
  │八十八年三月│台北市百齡橋下堤防│高明玉    │背包（內有財物及呼叫器│
  │三十一日    │旁                │          │），領回呼叫器        │
  └──────┴─────────┴─────┴───────────┘


司法院資訊處製作；財團法人民間司法改革基金會備份。
